【裁判字號】    97,訴,693
【裁判日期】    970530
【裁判案由】    毒品危害防制條例
【裁判全文】
臺灣基隆地方法院刑事判決               97年度訴字第693號
公  訴  人  臺灣基隆地方法院檢察署檢察官
被      告  甲○○
                    （現於臺灣基隆監獄執行）
上列被告因違反毒品危害防制條例案件，經檢察官提起公訴（97
年度毒偵字第585號、第641號），被告就被訴事實為有罪之陳述
，本院合議庭裁定由受命法官獨任進行審判，經改依簡式審判程
序審理後判決如下：
    主  文
甲○○施用第一級毒品，累犯，處有期徒刑柒月；扣案血管束帶
壹束，沒收。又施用第一級毒品，累犯，處有期徒刑柒月，扣案
之第一級毒品貳包（合計淨重壹點零玖公克）併同難以析離之包
裝袋貳只，均沒收銷燬之；注射針筒壹支，沒收。又施用第二級
毒品，累犯，處有期徒刑肆月。應執行有期徒刑壹年，扣案之第
一級毒品貳包（合計淨重壹點零玖公克）併同難以析離之包裝袋
貳只，均沒收銷燬之；扣案血管束帶壹束、注射針筒壹支均沒收
。
    事  實
一、甲○○前因施用第一級毒品海洛因案件，於89年12月30日經
    強制戒治執行完畢，由臺灣基隆地方法院檢察署檢察官以90
    年度戒毒偵字第71號不起訴處分確定後，復因施用第一級毒
    品海洛因案件，經本院以94年度訴字第21號判決判處有期徒
    刑4月確定，於民國94年8月28日執行完畢。再因施用第一級
    毒品海洛因案件，經本院以94年度訴字第850號判決判處有
    期徒刑7月，確定後又因施用第二級毒品安非他命案件，經
    本院以95年度易字第19號判決判處有期徒刑5月確定，上開
    案件經定應執行有期徒刑10月確定，甫於96年2月9日縮刑期
    滿執行完畢。詎其不知悔改戒除毒癮，復基於施用第一級毒
    品海洛因之犯意，分別於96年11月9日下午某時、在基隆市
    深澳發電廠附近；97年2月22日13時許，在基隆市八斗子海
    邊，各施用第一級毒品海洛因1次。另基於施用第二級毒品
    安非他命之犯意，於97年2月21日某時，在基隆市○○區○
    ○路165之15號10樓居所，施用第二級毒品安非他命1次。嗣
    先於96年11月9日21時許，在基隆市深澳發電廠前，為警查
    查獲持有血管束帶1束，經採集尿液送驗，結果呈嗎啡及可
    待因陽性反應；再於97年2月22日14時30分許，在基隆市○
    ○路與調和街口為警查獲持有第一級毒品海洛因2包（合計
    淨重1.09公克）及注射針筒1支。
二、案經臺北縣政府瑞芳分局及基隆市警察局第二分局報告臺灣
    基隆地方法院檢察署檢察官偵查起訴。
    理  由
壹、程序事項：
    本件被告甲○○所犯者非為死刑、無期徒刑、最輕本刑為3
    年以上有期徒刑之罪或高等法院管轄第一審案件，其於準備
    程序進行中，先就被訴事實為有罪之陳述，經告知其簡式審
    判程序之旨，並聽取公訴人、被告之意見後，本院業已依刑
    事訴訟法第273條之1第1項之規定，裁定由受命法官獨任以
    簡式審判程序進行本案之審理。
貳、實體事項：
一、事實認定
(一)、上揭事實，業據被告於本院審理時坦承在卷，而被告為警查
    獲於96年11月9日22時、97年2月22日15時30分許，所採集之
    尿液送驗結果，呈嗎啡及可待因之陽性反應、安非他命、甲
    基安非他命、嗎啡及可待因之陽性反應，此有96年11月27日
    台灣檢驗科技股份有限公司、97年3月4日台灣尖端先進生技
    醫藥股份有限公司濫用藥物檢驗報告各1紙附卷可稽，復有
    第一級毒品海洛因2包（合計淨重1.09公克）、注射針筒壹
    支、血管束帶1束扣按可佐。足徵被告之自白與事實相符，
    可以採信。本案事證明確，被告施用第一級、第二級毒品之
    犯行洵堪認定，應依法論科。
二、論罪科刑：
(一)、按毒品危害防制條例係於92年7月9日修正公布，自93年1月9
    日起施行，其中第20條、第23條將施用毒品之刑事處遇程序
    ，區分為「初犯」、「五年內再犯」、「五年後再犯」。依
    其立法理由之說明：「初犯」，經觀察、勒戒或強制戒治後
    ，應為不起訴處分或不付審理之裁定；經觀察、勒戒或強制
    戒治執行完畢釋放後，「五年內再犯者」，因其再犯率甚高
    ，原實施之觀察、勒戒及強制戒治既已無法收其實效，爰依
    法追訴或裁定交付審理。至於經觀察、勒戒或強制戒治執行
    完畢釋放後，「五年後再犯者」，前所實施之觀察、勒戒或
    強制戒治已足以遮斷其施用毒品之毒癮，為其自新及協助其
    斷除毒癮，仍適用「初犯」規定，先經觀察、勒戒或強制戒
    治之程序。從而依修正後之規定，僅限於「初犯」及「五年
    後再犯」二種情形，始應先經觀察、勒戒或強制戒治程序。
    倘被告於5年內已再犯，經依法追訴處罰，縱其第三次（或
    第三次以上）再度施用毒品之時間，在初犯經觀察、勒戒或
    強制戒治執行完畢釋放五年以後，已不合於「五年後再犯」
    之規定，且因已於「五年內再犯」，顯見其再犯率甚高，原
    實施觀察、勒戒或強制戒治，已無法收其實效，即應依該條
    例第10條處罰（最高法院95年度台非字第59號、第65號判決
    意旨及最高法院95年第7次刑事庭會議決議意旨參照）。被
    告有如事實欄所載，於89年12月30日戒治執行完畢，又於94
    年間、95年間施用毒品案件，經法院判處徒刑等情，有臺灣
    高等法院被告前案紀錄表在卷可稽。被告既曾於「五年內再
    犯」，且經法院判處罪刑確定，揆諸前揭說明，即非屬毒品
    危害防制條例第20條第3項所定「五年後再犯」之情形，故
    檢察官依法逕行起訴本案，於法要無不合，合先敘明。
(二)、查海洛因、安非他命分係毒品危害防制條例第2條第2項第1
    款、第2款所定之第一級、第二級毒品，被告施用第一級毒
    品海洛因、第二級毒品安非他命之行為，核係犯毒品危害防
    制條例第10條第1項、第2項之施用第一級、第二級毒品罪。
    被告因施用而持有第一級毒品海洛因及第二級毒品安非他命
    之低度行為，應為施用第一級、第二級毒品之高度行為所吸
    收，不另論罪。被告所犯上開2次施用第一級毒品及1次施2
    用第二級毒品，其犯意各別，行為互殊，應予分論併罰。
(三)、又被告前曾受如事實欄所示之有期徒刑執行完畢，有臺灣高
    等法院被告前案紀錄表在卷可按，其於有期徒刑執行完畢後
    之5年內，故意再犯本件有期徒刑以上之罪，為累犯，其所
    犯上開3罪，均應依刑法第47條第1項加重其刑。
(四)、爰審酌被告犯罪之動機、曾有施用毒品之前科仍不知戒除，
    惟犯罪後坦承犯行，且所犯之施用毒品犯行乃戕害自己身心
    健康，並未危及他人等一切情狀，分別量處如主文所示之刑
    ，併定其應執行之刑。
(五)、扣案之白色粉末2小包（合計淨重1.09公克、空包裝總重0.
    49公克），內含有第一級毒品海洛因成分，此有基隆市警
    察局第二分局八斗子派出所查獲涉嫌毒品危害防制條例毒品
    初步鑑驗報告單1紙、97年3月20日調科壹字第0970202195號
    法務部調查局濫用藥物實驗室鑑定書（見97年度毒偵字第
    641號卷第40頁）可稽，應併同難以析離之包裝袋2只，均依
    毒品危害防制條例第18條第1項前段規定，沒收銷燬之。另
    扣案之注射針筒1支、血管束帶1束，係被告所有，供作施用
    毒品之用，業據被告供明在卷，爰依刑法第38條第1項第2款
    、第3項，沒收之。
據上論斷，應依刑事訴訟法第273條之1第1項、第299條第1 項前
段，毒品危害防制條例第10條第1 項、第2 項、第18條第1 項前
段、第23條第2 項，刑法第11條、第47條第1 項、第51條第5 款
，第38條第1項第2款、第3項，判決如主文。
本案經檢察官乙○○到庭執行職務。
中    華    民    國    97    年    5     月    30    日
                  刑事第二庭法  官  陳伯厚
以上正本證明與原本無異。
如不服本判決應於收受本判決後10日內向本院提出上訴書狀，其
未敘述上訴理由者，並得於提起上訴後10日內向本院補提理由書
狀（均須按他造當事人之人數附繕本）「切勿逕送上級法院」。
中    華    民    國    97    年    5     月    30    日
                            書記官  黃士元
附錄論罪法條
毒品危害防制條例第10條第1項、第2項
施用第一級毒品者，處 6 月以上 5 年以下有期徒刑。
施用第二級毒品者，處 3 年以下有期徒刑。


司法院資訊處製作；財團法人民間司法改革基金會備份。
